臺灣臺南地方法院臺南簡易庭民事判決
110年度南簡字第1084號
原      告  張素貞  
訴訟代理人  鄭植元律師
            王又真律師
被      告  陳文松  

訴訟代理人  林堯日  
上列當事人間請求侵權行為損害賠償事件，原告提起刑事附帶民
事訴訟，經本院刑事庭裁定（110年度交重附民字第4號）移送前
來，本院於民國111年2月9日言詞辯論終結，判決如下：
    主      文
被告應給付原告新臺幣302,455元，及自110年1月30日起至清償
日止，按週年利率百分之5計算之利息。
原告其餘之訴駁回。
訴訟費用由被告負擔百分之3，餘由原告負擔。
本判決原告勝訴部分得假執行。但被告如以新臺幣302,455元為
原告預供擔保，得免為假執行。
    事實及理由
一、原告起訴主張：
　㈠被告於民國108年4月19日晚間11時40分許，駕駛車牌號碼00-
    0000號自用小客車，沿臺南市仁德區太興路由南往北方向行
    駛，行經該路與太子北路之閃光黃燈交岔路口時，原應注意
    車前狀況，並隨時採取必要之安全措施，且閃光黃燈表示警
    告，車輛應減速接近，注意安全，小心通過，而依當時天候
    雨、夜間有照明、柏油路面濕潤無缺陷且無障礙物、視距良
    好等情，並無不能注意之情事，竟疏未注意，貿然駛入該交
    岔路口，適原告騎乘車牌號碼000-0000號普通重型機車（下
    稱系爭機車)沿太子北路由西往東駛入該交岔路口，亦疏未
    注意行經閃光紅燈交岔路口，應停車再開，車輛應減速接近
    ，先停止於交岔路口前，讓幹道車優先通行後認為安全時，
    方得續行，二車因此發生碰撞（下稱系爭車禍)，原告因此
    受有外傷性主動脈弓撕裂傷併B型主動脈剝離、胸部鈍挫傷
    、左側氣血胸併胸骨肋骨多處骨折、尿路感染、左上肺葉塌
    陷（下稱系爭傷害)，及「右側顱內出血併左側偏癱」之傷
    害。
　㈡原告爰依侵權行為損害賠償之法律關係，請求被告賠償醫療
    費新臺幣（下同）339,551元、植牙費105,000元、住院期間
    看護費296,700元【計算式：139日2,400元/日＝333,600元
    ，僅請求296,700元】、未來看護費用690萬元【計算式：每
    年聘請外籍看護費用30萬元107年度統計63歲女性平均餘命
    23年】、不能工作損失1,559,664元【計算式：年薪389,916
    元自系爭車禍至原告65歲退休尚有4年】、精神慰撫金150
    萬元、系爭機車修理費42,580元、醫療用品費17,000元、中
    藥費85,000元、住院期間洗頭費用5,000元，總計10,850,49
    5元等語。並聲明：被告應給付原告10,850,495元，及自刑
    事附帶民事起訴狀繕本送達翌日起至清償日止，按週年利率
    百分之5計算之利息(見附民卷第7頁，簡字卷第93、97頁)。
二、被告則以：伊因系爭車禍，經本院109年度交易字第495號刑
    事判決判處犯過失傷害罪，處有期徒刑4月，嗣檢察官提起
    上訴，經臺灣高等法院臺南分院110年度交上易字第379號刑
    事判決上訴駁回確定（下稱系爭刑事案件），系爭刑事案件
    已認定原告之「右側顱內出血併左側偏癱」非系爭車禍所致
    ；不爭執原告因系爭傷害支出醫療費339,551元、植牙費用1
    05,000元；不爭執原告住院期間有專人全日看護之必要，但
    應扣除108年4月20日至同年4月30日、108年5月15日至同年5
    月17日住加護病房之日數；不爭執原告出院後3個月內需要
    專人半日看護；看護費用全日應為2,000元，半日應為1,100
    元；原告並無工作，且不能工作的期間應以1年計算；系爭
    機車修理費、醫療用品費、中藥費、洗頭費都沒有收據，被
    告爭執；原告請求之精神慰撫金過高等語置辯(見簡字卷第1
    11頁)。
三、兩造不爭執事項（見簡字卷第111、112頁）：
　㈠被告於108年4月19日晚間11時40分許，駕駛車牌號碼00-0000
    號自用小客車，沿臺南市仁德區太興路由南往北方向行駛，
    行經該路與太子北路之閃光黃燈交岔路口時，原應注意車前
    狀況，並隨時採取必要之安全措施，且閃光黃燈表示警告，
    車輛應減速接近，注意安全，小心通過，而依當時天候雨、
    夜間有照明、柏油路面濕潤無缺陷且無障礙物、視距良好等
    情，並無不能注意之情事，竟疏未注意，貿然駛入該交岔路
    口，適原告騎乘車牌號碼000-0000號普通重型機車（即系爭
    機車)沿太子北路由西往東駛入該交岔路口，亦疏未注意行
    經閃光紅燈交岔路口，應停車再開，車輛應減速接近，先停
    止於交岔路口前，讓幹道車優先通行後認為安全時，方得續
    行，二車因此發生碰撞（即系爭車禍)，原告因此受有外傷
    性主動脈弓撕裂傷併B型主動脈剝離、胸部鈍挫傷、左側氣
    血胸併胸骨肋骨多處骨折、尿路感染、左上肺葉塌陷之傷害
    （即系爭傷害)。
　㈡原告為系爭車禍肇事主因；被告為肇事次因。
　㈢原告因系爭傷害及「右側顱內出血併左側偏癱」，於108年4
    月20日至成大醫院急診，同日入住加護病房，108年5月1日
    轉普通病房，108年5月15日接受胸主動脈支架置放手術，術
    後同日入住加護病房，108年5月17日轉普通病房，108年6月
    6日轉衛生福利部臺南醫院(下稱臺南醫院)住院，108年6月6
    日至108年9月5日住院於臺南醫院。
　㈣兩造同意原告於臺南醫院、成大醫院所支出的醫療費共339,5
    51元為原告因系爭傷害所必要之支出。
　㈤兩造同意原告因系爭傷害必須支出植牙費用105,000元。
　㈥兩造同意原告住院期間扣除住加護病房期間需專人全日看護
    。
　㈦原告已領取強制責任險理賠金20萬元。
四、兩造爭執事項（見簡字卷第112頁）：
  ㈠原告之「右側顱內出血併左側偏癱」與系爭車禍有無因果關
    係？
  ㈡原告住院期間（扣除住加護病房期間）之專人全日看護費每
    日費用為何？
  ㈢原告出院後是否需專人全日或半日看護？期間為何？
  ㈣不能工作的損失金額為何？
　㈤機車修理費用、醫療用品費、中藥費、洗頭費、精神慰撫金
    是否有理由？
五、本院判斷之理由：
　㈠按因故意或過失，不法侵害他人之權利者，負損害賠償責任
    ；汽車、機車或其他非依軌道行駛之動力車輛，在使用中加
    損害於他人者，駕駛人應賠償因此所生之損害。民法第184
    條第1項前段、第191條之2前段分別定有明文。又按汽車行
    駛時，駕駛人應注意車前狀況，並隨時採取必要之安全措施
    ；特種閃光號誌各燈號顯示之意義如下：一、閃光黃燈表示
    「警告」，車輛應減速接近，注意安全，小心通過。道路交
    通安全規則第94條第3項、道路交通標誌標線號誌設置規則
    第211條第1項第1款分別定有明文。查：被告駕駛自用小客
    車，經閃光黃燈路口，未注意車前狀況，未減速慢行致生系
    爭車禍、致原告受有系爭傷害等節，業經本院依職權調取系
    爭刑事案件卷宗核閱無訛，復為被告所不爭執，故被告應負
    損害賠償責任一節，堪予認定。
　㈡又不法侵害他人之身體或健康者，對於被害人因此喪失或減
    少勞動能力，或增加生活上之需要時，應負損害賠償責任；
    不法侵害他人之身體、健康、名譽、自由、信用、隱私、貞
    操，或不法侵害其他人格法益而情節重大者，被害人雖非財
    產上之損害，亦得請求賠償相當之金額；當事人主張有利於
    己之事實者，就其事實有舉證之責任，民法第193條第1項、
    第195條第1項前段、民事訴訟法第277條前段分別定有明文
    。查：
　⒈原告之「右側顱內出血併左側偏癱」與系爭車禍有無因果關
    係乙節，經成大醫院函覆說明：右側顱內出血併左側癱與外
    傷之直接關係有爭議，其出血之型態不是一般外傷之硬腦膜
    上或下出血，也不是外傷性蜘蛛下腔出血，而是瞬發性高血
    壓之基底核腦出血，經與本院之神經外科主治醫師討論，無
    法確認與外傷之直接關係。……原告之左側偏癱是由於右側顱
    內出血所造成，而該顱內出血是否完全由車禍所造成，仍有
    爭議，由於該出血型態為基底核部位之腦出血，該位置之腦
    出血大多是高血壓引起之腦出血（即出血性中風），較少由
    外傷引起，故無法確認與外傷之直接關係等語（見系爭刑事
    案件109年度交易字第495號卷第107頁、第167至169頁）。
    則原告「右側顱內出血併左側偏癱」之傷害，尚難遽認與系
    爭車禍有相當因果關係。另原告雖聲請再將本件送高雄榮民
    總醫院或高雄醫學大學附設中和紀念醫院，鑑定該「右側顱
    內出血併左側偏癱」之傷害與系爭車禍之因果關係等語(見
    簡字卷第39頁)，然原告於系爭車禍後，旋即送成大醫院急
    診、治療，成大醫院對原告之傷勢自較其他醫院明瞭，且成
    大醫院為醫學中心，與兩造並無親誼，自無迴護偏頗之理，
    況成大醫院就此爭議，已於系爭刑事案件中說明清楚，是此
    部分應無再送其他醫院鑑定之必要，附此敘明。
　⒉醫療費用及植牙費部分：原告主張因系爭傷害支出醫療費用3
    39,551元、植牙費105,000元等情，業據提出成大醫院收據
    、健美牙醫診斷證明書、成大醫院診斷證明書、臺南醫院診
    斷證明書等件為證（見附民卷第9頁、第15至19頁），復有
    臺南醫院檢送之原告醫療費用證明書、成大醫院檢送之原告
    診療資料摘要表可佐（見簡字卷第75至83頁），且為被告所
    不爭執，是原告主張因系爭車禍支出醫療費339,551元、植
    牙費105,000元，洵屬有據。
　⒊看護費用部分：
　⑴原告因系爭傷害及「右側顱內出血併左側偏癱」，於108年4
    月20日至成大醫院急診，同日入住加護病房，108年5月1日
    轉普通病房，108年5月15日接受胸主動脈支架置放手術，術
    後同日入住加護病房，108年5月17日轉普通病房，108年6月
    6日轉臺南醫院住院，108年6月6日至108年9月5日住院於臺
    南醫院；原告住院期間扣除住加護病房期間需專人全日看護
    等節，為兩造所不爭執，則原告自108年4月20日至成大醫院
    急診住院起算至108年9月6日臺南醫院出院，共住院139日，
    扣除入住加護病房期間之108年4月20日至同年4月30日、108
    年5月15日至同年5月16日，共13日，堪認原告住院期間（除
    加護病房以外）有專人「全日」看護必要之期間為126日。
　⑵又原告出院後是否有專人看護必要乙節，業經成大醫院函覆
    說明：依本院之經驗，若相似於病人之外傷（不含顱内出血
    ），病人住院日約3至6個月不等，住院期必定需專人全日照
    顧，其後約需3個月之半日照護等語(見簡字卷第83頁)，是
    堪認原告出院後約需3個月之專人「半日」照護。
　⑶本院審酌臺南市住院病患家事服務業職業工會所屬會員看護
    費用為1,100元/半日、2,000元/全日乙情（見簡字卷第105
    頁），認為全日、半日看護費用應以2,000元、1,100元計算
    為適當。
　⑷依上，原告得請求之看護費用應為351,000元【全日看護126
    日2,000元＋半日看護90日1,100元】，逾此部分之請求，
    則無理由。
　⒋不能工作損失部分：原告雖主張年薪389,916元，惟未舉證以
    實其說，而原告勞保投保薪資雖為30,300元，但勞保投保單
    位為臺南市花藝設計製作職業工會(見禁閱卷第19至32頁)，
    顯見該投保金額並非原告當然之薪資。再者，原告109年度
    申報之薪資所得為109,110元(見禁閱卷第19至32頁)，則原
    告主張其年薪389,916元，尚難憑採。本院審酌原告47年出
    生，於系爭車禍時61歲，仍有勞動能力，每月至少可獲得勞
    動部核定之最低基本薪資，又原告因系爭傷害約需休養1年
    （由車禍日算，不含顱内出血）之情，有成大醫院110年12
    月16日檢送之原告診療資料摘要表可稽（見簡字卷第75至83
    頁）。是原告因系爭傷害所受不能工作損失應以12個月、勞
    動部公告108、109年之最低基本薪資每月23,100元、23,800
    元計算，為279,300元【計算式：23,100元9月＋23,800元3
    月】，逾此部分之請求，則無理由。
　⒌系爭機車之修理費42,580元、醫療用品費17,000元、中藥費8
    5,000元、住院期間洗頭費5,000元部分：查系爭機車之車主
    為杜寶卿乙節，有公路監理電子閘門資料可證(見調字卷第2
    5頁)，而原告就系爭機車修理費、醫療用品費、中藥費、洗
    頭費等，皆未舉證以實其說，尚難憑採。
　⒍按被害人因身體、健康受侵害，致受有非財產上之損害者，
    雖亦得請求賠償，惟酌定精神慰撫金之多寡時，應斟酌被害
    人及加害人雙方之身分、資力、經濟狀況、加害程度、被害
    人所受痛苦及及其他各種情形，以核定相當之數額。本院審
    酌兩造教育程度、經濟能力、社會地位（參見系爭刑事案件
    卷宗及禁閱卷之兩造財產所得調件明細資料），及原告所受
    傷害及治療方式等一切情狀，認原告請求之精神慰撫金以60
    萬元為適當，逾此部分之請求，則無理由。
　⒎綜上，原告得請求賠償之金額為1,674,851元【計算式：醫療
    費339,551元＋植牙費用105,000元＋看護費351,000元＋不能工
    作損失279,300元＋精神慰撫金60萬元】，逾此部分之請求，
    則無理由。
　㈢另按損害之發生或擴大，被害人與有過失者，法院得減輕賠
    償金額，或免除之，為民法第217條第1項所明揭。查原告為
    系爭車禍肇事主因；被告為肇事次因，為兩造所不爭執。是
    兩造就系爭車禍之發生均有過失，本院斟酌系爭車禍發生之
    一切情狀，認原告與被告就系爭車禍之發生，應各負擔之過
    失責任為70％、30％，經過失相抵後，原告得請求被告賠償之
    金額為502,455元【計算式：1,674,851元30％，元以下四捨
    五入】，逾此部分之請求，則無理由。
　㈣末按保險人依強制汽車責任保險法規定給付之保險金，視為
    加害人或被保險人損害賠償金額之一部分。加害人或被保險
    人受賠償請求時，得扣除之，強制汽車責任保險法第32條定
    有明文。從而，保險人所給付受益人之保險金，可視為被保
    險人或加害人所負損害賠償金額之一部分，受害人倘已自保
    險金獲得滿足，自不得又對被保險人或加害人請求（最高法
    院90年度台上字第825號民事判決意旨參照）。查原告因系
    爭車禍已領取強制汽車責任保險給付20萬元，為兩造所不爭
    執，揆之前揭規定，上開給付應視為損害賠償金額之一部分
    ，加害人受賠償請求時，得予扣除，故經扣除上開金額後，
    原告得請求302,455元【計算式：502,455元-20萬元】，為
    有理由，應予准許，逾此部分之請求，則無理由。
六、綜上所述，原告依侵權行為損害賠償法律關係，請求被告給
    付302,455元，及自刑事附帶民事起訴狀繕本送達翌日之110
    年1月30日起至清償日止，按週年利率百分之5計算之法定遲
    延利息，為有理由，應予准許，逾此部分之請求，則無理由
    。
七、本件原告勝訴部分係依民事訴訟法第427條適用簡易程序所
    為被告敗訴之判決，依同法第389條第1項第3款規定，應依
    職權宣告假執行，並依同法第392條第2項規定，依職權宣告
    如預供擔保後，得免為假執行。
八、本件事證已臻明確，兩造其餘攻擊防禦方法及舉證，核與本
    判決之結果不生影響，爰不另為贅論，附此敘明。
九、訴訟費用負擔之依據：民事訴訟法第79條。
中　　華　　民　　國　　111 　年　　2 　　月　　23　　日
                  臺灣臺南地方法院臺南簡易庭
　　　　　　　　　             法    官　王淑惠
以上正本係照原本作成。
如對本判決上訴，須於判決送達後20日內向本院提出上訴狀。
如委任律師提起上訴者，應一併繳納上訴審裁判費。
中　　華　　民　　國　　111 　年　　2 　　月　　24　　日
                               書 記 官  洪凌婷